臺灣宜蘭地方法院民事判決　九十三年訴字第三號
　　原　　　　　告　丁○○
　　共同訴訟代理人　黃三榮律師
　　被　　　　　告　戊○○
　　訴　訟　代理人　林國漳律師
　　被　　　　　告　乙○○
　　共同訴訟代理人　林世超律師
當事人間請求損害賠償事件，本院於民國九十三年十一月十日言詞辯論終結，判決如
下：
   主      文
原告之訴及假執行之聲請均駁回。
訴訟費用由原告負擔。
    事實及理由
壹、原告主張：原告丙○○、丁○○二人為兄妹關係，原告之父即被繼承人林桂三於
    九十年二月十三日去世，原告丙○○因不克親自處理遺產繼承事宜，遂於九十年
    八月九日出具授權書，委託被告戊○○處理。詎被告戊○○未經原告之同意，擅
    自複委任共同經營「甲○○代書事務所」之被告乙○○、甲○○處理前開報稅事
    宜，並由被告乙○○具名為登記代理人，於同年十一月十二日以申報人丙○○名
    義，向財政部北區國稅局羅東稽徵所（下稱北區國稅局）申報遺產稅。然被告未
    依規定申報，就林桂三於銀行之存款數額有短報及漏報情形，致原告二人遭北區
    國稅局先後裁處合計新臺幣（下同）五百九十七萬四千六百三十五元之罰鍰。原
    告已如數繳納完畢，受有財產上之損害，故乙○○、甲○○應依侵權行為法律關
    係，戊○○除依上述法律關係外，並應依民法第五百四十四條之規定對原告負損
    害賠償責任，為此提起本件訴訟，請求被告連帶賠償等語。並聲明：（一）被告
    應連帶給付原告五百九十七萬四千六百三十五元，及自起訴狀繕本送達對造翌日
    起至清償日止，按年息百分之五計算之法定遲延利息。（二）願供現金或等額之
    國泰世華商業銀行股份有限公司館前分行可轉讓定期存單為擔保，請准宣告假執
    行。
貳、被告則以：
一、被告戊○○部分：伊雖受原告丙○○委任辦理遺產稅申報事宜，然受委任時年近
    八十歲，且不具有不動產處理的相關知識，依常情原告應可知悉伊需複委任專業
    代書辦理。伊複委任具有專業代書資格之被告乙○○代為申報，已盡到與處理自
    己事務之同一注意義務，並無疏失，且委任代書後乙○○曾親自與原告丙○○本
    人聯絡過，其也沒有表示反對的意思。由於原告出具之授權書僅列載被告乙人，
    銀行要求必須本人到場始得請領餘款證明，所以才會陪同另一被告乙○○至銀行
    ，但並未實際參與遺產稅申報。至原告丁○○雖未委任被告，不過依規定繼承人
    其中一人即可申報遺產稅，但其餘繼承人需列名，所以才會同遭裁罰，不過因對
    原告丙○○部分已盡注意義務，同理對丁○○部分亦無過失可言等語。
二、被告甲○○部分：被告二人雖為父子關係，但各自設立「甲○○土地登記專業代
    理人事務所」及「乙○○土地登記專業代理人事務所」，業務各自獨立經營。甲○○年近八十歲，因年紀因素體力、腦力均差，並患有高血壓、慢性肝炎、聽覺
    障礙及手部局部肌肉張力失調症，導致寫字障礙，無法勝任繁雜土地登記事務及
    稅務申報事件，自八十九年起已無從事土地事務業務，於九十年十月二十四日公
    布地政士土地登記專業代理人改制為地政士後，即未再依規定申請加入公會。系
    爭遺產稅申報事件是由原告丙○○授權其姑母即被告戊○○後，再由被告戊○○
    委任另一被告乙○○代理申報送件，其完全未受委任，亦未代為送件。因為原告
    二人自幼居住荷蘭及日本，不懂國台語，因遺產稅申報事件以電話聯絡時，由於
    被告乙○○不會日語，才請年事已高但諳日語之被告甲○○以日語代為翻譯、傳
    話，都是被動的，實際上並未參與系爭遺產稅之申報事宜。原告稱甲○○親交訴
    外人陳素壁即原告之母之報告文件，乃係陳素壁與原告丁○○來台時，因需要裁
    處內容，由被告乙○○書寫後交其二人收受，非被告甲○○所交付或書寫。其未
    受被告戊○○之複委任，不負共同侵權行為之損害賠償責任。
三、被告乙○○部分：被告母親為原告之表姑媽，其接受戊○○的委任，處理委任過
    程中被告前後二次繕打授權書，寄交國外之原告丙○○簽名後送駐外單位認證後
    ，再直接寄回給被告乙○○，其寄回之收信人均列載「乙○○代書」。九十年十
    一月十二日被告乙○○代理申報遺產稅後，同年十二月初原告二人協同數次來訪
    ，欲瞭解申報及遺產內容，並由被告乙○○帶往投宿旅社，原告丁○○首次請領
    國民
    六月二十五日回國至被告乙○○處領回相關授權書，可證原告二人對本件複委任
    完全知情。由於當初長期居住國外之原告丙○○告知要繼承其父林桂三之遺產時
    ，距遺產稅申報期限六個月（九十年八月十三日）屆期僅剩幾天，所需申報文件
    往返費時，一般航寄恐有不及，乃依其提議及其所通知之住所，由被告乙○○做
    成戊○○與原告丙○○二人同意以戊○○為被授權人申請延期申報遺產稅之授權
    書，以國際外遞寄傳，原告始能於期限內提出申請，免受遺產稅及贈與稅法之處
    罰，至今被告非但代付工本費二萬餘元未付，代理報酬亦分文未付。關於存款短
    報和漏報部分，依慣例所有申報遺產稅的遺產資料，都是由委託人提供給代書，
    代書並不清楚遺產情形，且本件查詢銀行存款資料依據丙○○的授權書都是委託
    被告戊○○，被告未受委任無法請領，只能從旁協助，相關銀行存款資料，是由
    被告戊○○出面向銀行請領，並提示該授權書，被告乙○○雖有陪同被告戊○○
    到銀行請領，當時有向銀行要求提供死亡時的資料，但銀行只願提供申請當日餘
    額的資料，一般從死亡時到繼承分割前並不會有變動，事實上本件之所以會被科
    處罰鍰是因為林桂三的同居人在其死亡後冒用林桂三的名義去領款才會造成短少
    ，且本件定期存款部分係林桂三死亡後第三天經他人冒名辦理中途解約，原依規
    定中途解約須存款人親自辦理，銀行卻疏由第三人為之，致本件向銀行申請發給
    餘款額證明時未列入該部分之定期存款，被告無從察覺才會逕依該資料申報，冒
    領是例外狀況，被告無從查知，甚至連原告和被告戊○○也都不知道。且國稅局
    第一次核定罰鍰四百零六萬六千六百三十五元後，原告即撤銷委任，另委託他人
    申請複查，結果國稅局又查出尚有台灣中小企業銀行羅東分行部分之定期存款漏
    未申報，因此才又裁處一百九十六萬八千元之罰鍰，此則發生在原告終止委任後
    ，另行委託他人所造成，亦非可歸責於被告。所以被告乙○○受戊○○之複委任
    處理本件遺產稅申報事宜並無疏失等語，資為抗辯。
四、被告均聲明：（一）原告之訴及假執行之聲請均駁回；（二）如受不利判決，願
    供擔保請准宣告免為假執行。
參、兩造不爭執之事實：
一、原告丙○○、丁○○之被繼承人即其父林桂三於九十年二月十三日去世，其二人
    均自幼遷居國外，因分別居住荷蘭及日本，不克親自辦理遺產繼承事宜，故原告
    丙○○於九十年八月九日出具經我國駐荷蘭代表處認證之授權書乙紙，記載授權
    被告戊○○於九十年八月一日起至九十三年八月一日止之期間內，得代理其就被
    繼承人林桂三所有遺產全權行使：(1)辦理遺產稅申報期限延長；(2)向金融機構申
    領被繼承人林桂三之存款金額證明；(3)向稅捐機關申領被繼承人林桂三財產總歸
    戶資料；(4)其他申領有關被繼承人林桂三遺產之相關資料一切手續；(5)辦理遺產
    繼承登記等手續。
二、依遺產及贈與稅法施行細則第二十二條之規定，遺產稅納稅義務人為二人以上時
    ，應由其全體會同申報，未成年人或禁治產人應由其法定代理人代為申報。但納
    稅義務人一人出面申報者，視同全體已申報。嗣被告乙○○具名為登記代理人，
    以丙○○為納稅義務人代表人之名義（申報人欄記載授權人丙○○、被授權人戊○○）填具遺產稅申報書，於同年十一月十二日向北區國稅局辦理遺產稅申報。
三、嗣國稅局審核前開申報書，發現就林桂三遺留之活期存款部分，未就九十年二月
    十三日林桂三死亡時之銀行存款餘額二千四百六十萬五千零五十八元（含第一商
    業銀行羅東分行二千一百五十一萬九千八百十二元、臺灣中小企業銀行羅東分行
    九十九萬五千四百零七元、彰化商業銀行羅東分行二百零八萬九千八百三十九元
    ）申報，短報一千零七十萬零四百六十九元，因而認定原告逃漏遺產稅「四百萬
    六千六百三十五元」，以九十一年七月八日北區國稅法裁第000000000
    0號處分書按漏稅額對原告二人裁處一倍即同額之罰鍰，並經復查維持原核定及
    處分確定。
四、事後國稅局復查得前開申報書，漏報林桂三於臺灣中小企業銀行羅東分行之定期
    存款四百八十萬元（含二百八十萬元、一百萬元、一百萬元之定期存單各乙張）
    ，應增處遺產稅額「一百九十六萬八千元」，因而以九十二年一月六日九十一年
    度財遺產字第Ｚ0000000000000號處分書，按漏稅額對原告二人裁
    處一倍即同額之罰鍰。
五、前開處分書係以原告二人為共同受處分人，未區分各別裁罰之數額，原告已如數
    繳納五百九十七萬四千七百三十五元罰鍰完畢。
肆、得心證之理由：
    本件兩造爭執之處，乃在於：被告戊○○複委任他人辦理遺產稅申報事宜是否合
    法？其複委任之次受任人共有幾位？選任次受任人是否有過失？本件受任人與次
    受任人處理系爭遺產稅申報事宜是否有疏失？如有疏失，是否導致損害之發生（
    兩者有無因果關係）？被告等人若須負損害賠償責任，是否為連帶債務？茲審酌
    如下：
一、被告戊○○複委任他人辦理遺產稅申報事宜是否合法？
（一）本件原告丙○○、丁○○之被繼承人即其父林桂三於九十年二月十三日去世，
      原告二人分別居住荷蘭及日本，不克親自辦理遺產繼承事宜，丙○○因而於九
      十年八月九日出具授權書乙紙，委任被告戊○○辦理遺產繼承登記（因繼承登
      記前須繳納遺產稅，故含遺產稅申報在內）事宜等事實，乃為兩造所不爭執，
      堪信屬實。惟原告主張被告戊○○未經其同意違法複委任被告乙○○、甲○○
      處理遺產稅申報事宜，被告則以右揭情詞置辯。
（二）經查：
  １、按受任人應自己處理委任事務。但經委任人之同意或另有習慣或有不得已之事
      由者，得使第三人代為處理。民法第五百三十七條第一項定有明文。蓋委任係
      基於信賴而來，亦即委任之成立，本係源於委任人對受任人之信任，受任人因
      之負有親自處理事物之義務，惟有時因特種情形受任人既不能自己處理，又不
      能使第三人代為處理，反使事物停頓，致難貫徹委任之初意，自不若轉使第三
      人代為處理較易進行無阻，故例外規定經委任人之同意或另有習慣或有不得已
      之事由者，得使第三人代為處理。前開委任之同意，可經由事前允許或事後承
      認，明示或默示為之。若委任事物相當簡單，無特殊信賴之要求者，或委任人
      於訂約時明知受任人將不會自己處理者，皆可能推定委任人有默示之同意，合
      先敘明。
  ２、查本件被告戊○○係民國十四年十一月十五日出生，於九十年八月間受原告丙○○之委任時，已為年約七十六歲之高齡老婦。而繼承人辦理繼承登記，依規
      定須繳清遺產稅後始得為之，然遺產稅之申報，涉及遺產認定、遺產價值計算
      、遺產總額之併入或扣除、遺產稅率之適用等等事項，需具備稅務、不動產及
      法律等方面之知識，往往非一般人所能熟稔。且原告之被繼承人林桂三於死亡
      時，遺有價值「逾億」元之眾多財產，僅不動產部分即多達一百多筆，此有被
      告戊○○之
      二十三條規定，被繼承人死亡遺有財產者，納稅義務人應於被繼承人死亡之日
      起六個月內，向
      限辦理遺產稅申報者，依同法第四十四條規定應按核定應納稅額加處一倍至二
      倍之罰鍰。因此被告丙○○於九十年八月間出具授權書委任被告戊○○處理上
      開事宜時，距離逾期申報之期限僅有「數日」之隔，縱依同法第二十六條規定
      於限期屆滿前以書面申請延長，而獲准許，其延長期限亦僅有三個月而已，以
      前述林桂三留有眾多遺產之繁雜，實難期一般人依個人知識或經驗，得於期限
      內如期完成遺產稅之申報。是本件由上開情狀，堪認原告丙○○於委任之初，
      即知悉受任之被告戊○○將無法個人獨力完成系爭遺產稅申報事宜，而有複委
      任代書或律師處理之必要。至原告雖提出台北市榮民總醫院病故遺體放行條、
      北區國稅局函、台北市殯葬管理處殯葬設施使用申請書、台北市政府社會局火
      葬許可證等件為證，主張被告戊○○於原告之被繼承人林桂三死亡後，曾有具
      領遺體、申請火葬許可或代理申請延長遺產稅申報期限之行為，應有處理事務
      之能力云云。然前開具領或申請之事項，尚屬單純、簡易，一般具備處理事務
      能力者應得獨力為之，尚難與本件遺產稅之申報情形相提並論，故原告此部分
      之主張，不足為採。
  ３、再查，被告戊○○之子楊純豪於其母受被告委任之前，曾於九十年七月二十日
      寄發英文電子郵件與原告丙○○聯繫，告知被告甲○○（郵件中以My  uncle-
      in-law稱之）是想要處理有關其遺產繼承事務的人，事後則由被告乙○○以中
      文繕打前述授權書以國際快遞方式送交原告丙○○簽署、辦理認證後，再寄回
      予被告乙○○收受，轉交被告戊○○等事實，業據被告提出該電子郵件之列印
      資料暨譯文、授權書、原告丙○○寄予被告乙○○收受之信封袋影本等件附卷
      為佐，且原告亦自認丙○○確有收受前開電子郵件乙節屬實。另經核對前開授
      權書授權人欄之丙○○英文姓名及國外地址，其字體確與信封之寄件人英文姓
      名及地址相符，應為同一人所書寫，是前述事實亦堪信為真實。
  ４、從而，揆諸前開說明，本件原告丙○○出具之授權書，雖未載明受任人被告戊○○得複委任代書處理遺產稅申報乙節，然依本件受任人之個人情狀、受任處
      理事務之性質及內容，足認其有委請代書處理之必要，且原告丙○○於委任前
      、後均知被告戊○○欲委任代書代為處理，而未為反對之意思表示，甚至本人
      有收受、寄發文書予代書之行為，自應認其已為默示之同意，故被告戊○○複
      委任他人（代書）辦理遺產稅申報事宜，應為合法之複委任。
二、被告戊○○法複委任之次受任人共有幾位？其選任次受任人是否有過失？
（一）本件被告戊○○複委任被告乙○○代為處理系爭遺產稅申報事宜之事實，乃為
      兩造所不爭執，堪信為真實。惟原告主張被告戊○○就前開事宜，同時尚有複
      委任被告甲○○乙節，為被告所否認。則原告主張前開有利於己之積極事實，
      自應由其負舉證之責任。
（二）經查：
  １、原告主張右開事實，無非係以：被告甲○○與乙○○共同經營「甲○○代書事
      務所」及「甲○○、乙○○土地登記專業代理人事務所」，前開事務所均設於
      同址，使用同一電話號碼，事務所懸掛「古代書」之招牌；被告戊○○之子楊
      純豪於其母受被告委任之前，曾於九十年七月二十日寄發電子郵件與原告丙○○聯繫，告知被告甲○○（郵件中以My uncle-in-law稱之）想要處理有關其
      遺產繼承事務；九十年十二月間原告曾至上開事務所造訪，被告甲○○曾交付
      其名片，並以日文就遺產稅申報事宜做說明；原告遭受裁處罰鍰後，被告甲○○曾於九十一年三月間以電話與原告二人之母親聯繫告知遭裁發四百多萬元乙
      事，事後並曾親自交付說明表予原告之母親陳素壁；被告甲○○曾數次以「甲○○代書事務所」或「甲○○」本人名義，就遺產稅申報事宜發函予原告丁○○及其母陳素壁等情為其論據，並提出代書事務所外觀照片、電子郵件之列印
      資料暨譯文、名片、信封袋、說明表等件為佐。
  ２、惟查，本件遺產稅申報係由被告戊○○出具委託書予被告乙○○後，由被告乙○○具名為登記代理人填具申報；申報前查詢原告之被繼承人林桂三之全國財
      產總歸戶資料，亦係由被告乙○○代理申請等事實，分別有系爭遺產稅申報書
      、委託書及宜蘭縣稅捐稽徵處羅東分處九十三年七月二十三日宜稅羅字地九０
      三０００八三二一號函各乙件在卷可按。又請領原告之被繼承人林桂三之銀行
      存款證明時，則係由被告乙○○陪同被告戊○○前往辦理，亦據被告陳明在卷
      。是由前述相關過程，尚難認定被告甲○○有實際參與、分攤處理之系爭遺產
      稅申報之行為。至訴外人楊純豪寄發之電子郵件，乃係在原告委任被告戊○○
      之前所為，信中雖有提及被告甲○○有意承辦，然此乃接洽之初所言，事後繕
      打寄發授權書及前述申報過程則均是由被告乙○○予以處理，而被告戊○○亦
      陳稱僅有委任被告乙○○乙人，自難依該委任前所寄發之電子郵件內容，即認
      被告甲○○事後亦有受複委任之情形。
  ３、此外，被告辯以：甲○○、乙○○父子二人係各自設立「甲○○土地登記專業
      代理人事務所」及「乙○○土地登記專業代理人事務所」，獨立經營。惟甲○○年近八十歲，因年紀因素體力、腦力均差，並患有高血壓、慢性肝炎、聽覺
      障礙及手部局部肌肉張力失調症，導致寫字障礙，無法勝任繁雜土地登記事務
      及稅務申報事件，自八十九年起已無從事土地事務業務，於九十年十月二十四
      日公布地政士土地登記專業代理人改制為地政士後，即未再依規定申請加入公
      會。系爭遺產稅申報事件是由丙○○授權其姑母即戊○○後，再由戊○○委任
      乙○○代理申報送件，甲○○完全未受委任，亦未代為送件。因為原告二人自
      幼居住荷蘭及日本，不懂國、台語，遺產稅申報事件以電話聯絡時，乙○○不
      會日語，才請年事已高但諳日語之甲○○以日語代為翻譯、傳話，都是被動的
      ，實際上並未參與系爭遺產稅之申報事宜。原告所稱甲○○親交原告之母陳素
      壁之說明表，乃係陳素壁與丁○○來台時，因需要裁處內容，由乙○○親寫後
      交其二人收受，非甲○○所交付或書寫。原告提出之信封袋及名片均為被告甲○○退休前所印製，退休後僅由被告乙○○一人使用，至於交付名片係因原告
      來訪，彼此首次見面，所以禮貌性給予名片，另使用甲○○名義寄發之文件係
      因被告乙○○與陳素壁等人不熟，所以由被告乙○○書寫後使用被告甲○○名
      義寄發等情，業據其提出醫院診斷證明書，及聲請本院向宜蘭縣宜蘭地政事務
      所、羅東地政事務所、北區國稅局函查被告甲○○代理登記業務情形為證。而
      被告所辯之詞，衡諸社會常情，亦非絕無可能。
  ４、從而，本件原告所舉前開間接之事實及證據，均不足以明確證明其主張被告甲○○同受被告戊○○複委任，代為處理遺產稅申報乙節確為真實，自難認其已
      盡舉證之責任，則被告就其抗辯事實即令不能舉證，或所舉證據尚有疵累，仍
      應認其抗辯屬實。是本件被告戊○○複委任代為處理遺產申報事宜之次受任人
      ，應僅有被告乙○○一人。
（二）原告另以被告戊○○複委任第三人代為處理系爭遺產稅申報事宜，因申報時有
      短報活期存款數額及漏報定期存款情事，致原告遭受北區國稅局科處罰鍰，顯
      見其選任次受任人（代書）未盡注意義務而有疏失云云。惟查：
  １、本件原告丙○○委任被告戊○○代為處理繼承遺產登記（含遺產稅申報）事宜
      ，並未約定支付報酬乙節，乃為兩造所不爭執，是依民法第五百三十五條前段
      之規定，被告戊○○處理前開委任事務，應為與處理自己事務同一之注意，僅
      於其欠缺此種注意致有具體過失，或顯然欠缺一般人之注意而有重大過失時，
      始應負責。
  ２、又被告戊○○受任為原告辦理遺產繼承登記，依規定須繳清遺產稅後始得為之
      。而遺產稅之申報，涉及遺產認定、遺產價值計算、遺產總額之併入或扣除、
      遺產稅率之適用等等事項，需具備稅務、不動產及法律等方面之知識，且原告
      之被繼承人林桂三遺留之遺產，不動產部分即多達一百多筆等情，已詳如前述
      。而依土地法三十七條之一第一、二項規定：「土地登記之聲請，得出具委託
      書，委託代理人為之。土地登記專業代理人，應經土地登記專業代理人考試或
      檢覈及格。但在本法修正施行前，已從事土地登記專業代理業務，並曾領有政
      府發給土地代書人登記合格證明或代理他人申辦土地登記案件專業人員登記卡
      者，得繼續執業；未領有土地代書人登記合格證明或登記卡者，得繼續執業至
      中華民國八十四年十二月三十一日」、土地登記專業代理人管理辦法第十六條
      規定：「專業代理人受委託人之委託，得執行下列業務：一　代理申請土地登
      記事項。二　代理申請土地測量事項。三　代理申請與土地登記有關之稅務事
      項。四　代理申請與土地登記有關之行政、公證、監證或非訟事項。五　代理
      申請土地法規規定之提存事項。六　見證或代理撰擬不動產契約等事項。七
      代理其他與地政業務有關之事項。」是取得土地登記專業代理人資格者，應具
      備辦理遺產稅申報之專業知識及能力，且被告乙○○乃係具有前開資格之人，
      此亦為兩造所不爭執，則被告戊○○選任其代為處理遺產稅申報事宜，顯已盡
      其注意義務，並無過失，亦堪予認定。
三、被告戊○○與被告乙○○在處理系爭遺產稅申報事宜是否有疏失？
（一）原告主張被告二人申報遺產稅時，就其繼承人林桂三遺留之活期存款部分，未
      依規定以九十年二月十三日林桂三死亡時之存款餘額二千四百六十萬五千零五
      十八元，而係以同年十一月十二日申報遺產稅時之餘額一千三百九十萬四千五
      百八十九元（含第一商業銀行羅東分行一千三百零七萬九千一百五十九元、臺
      灣中小企業銀行羅東分行八十二萬一千三百八十八元、彰化商業銀行羅東分行
      四千零四十二元）申報為之；另漏報林桂三於臺灣中小企業銀行羅東分行之定
      期存款四百八十萬元，致原告遭北區國稅局認定逃漏遺產稅，而分別裁處四百
      萬六千六百三十五元、一百九十六萬八千元之罰鍰，而有疏失等情，被告則以
      前揭情詞置辯。
（二）經查：
  １、本件原告丙○○、丁○○自幼遷居國外，其父林桂三於九十年二月十三日死亡
      ，因不克親自辦理遺產繼承事宜，原告丙○○因而委任被告戊○○為其處理，
      並授權被告戊○○有向金融機構申領被繼承人林桂三之存款金額證明、向稅捐
      機關申領被繼承人林桂三財產總歸戶資料、其他申領有關被繼承人林桂三遺產
      之相關資料一切手續、辦理遺產繼承登記等手續等事實，有授權書乙件在卷可
      按。是依前開授權書之記載，就銀行存款部分僅指示被告戊○○「向金融機構
      申領被繼承人林桂三之存款金額證明」，並未特別指示係申領林桂三「死亡當
      日」及由銀行「正式」出具之存款餘額證明。是被告戊○○依其指示，先後於
      九十年八月二十四日向第一商業銀行羅東分行請領林桂三之存款餘額證明、同
      日向彰化商業銀行羅東分行查詢列印林桂三之當日存款數額資料，及九十年十
      月十五日向臺灣中小企業銀行羅東分行查詢林桂三於該行當日之存款數額資料
      ，核與委任之原告丙○○之指示，尚無違悖之處。
  ２、又遺產及贈與稅法第一條規定：「凡經常居住中華民國境內之中華民國國民死
      亡時遺有財產者，應就其在中華民國境內境外全部遺產，依本法規定，課徵遺
      產稅。」亦即申報遺產稅時應以被繼承人「死亡時」之財產狀況為基準，惟被
      繼承人死亡後，若其繼承人並無動用或處分遺產之行為，原則上其財產應不會
      發生短少之情事。查本件遺產稅於申報後，經北區國稅局向前開第一商業銀行
      羅東分行等三家銀行函查原告之被繼承人林桂三於「九十年二月十三日」死亡
      日當時之存款餘額，發現活期存款部分：第一商業銀行羅東分行應為二千一百
      五十一萬九千八百十二元、臺灣中小企業銀行羅東分行應為九十九萬五千四百
      零七元、彰化商業銀行羅東分行應為二百零八萬九千八百三十九元；定期存款
      部分：於臺灣中小企業銀行羅東分行當時另有四百八十萬元之定期存款，與系
      爭遺產稅申報書所載之存款數額不符，因而認定原告有逃漏遺產稅情事，並對
      其二人科處罰鍰。然原告與被告戊○○、乙○○亦係於收到處分書後，始查悉
      原告之被繼承人林桂三之同居人於林桂三死亡後，有擅取其存摺、定存單及印
      章辦理定期存款解約及盜領存款之違法行為。而原告二人既為其父林桂三之全
      體繼承人，於林桂三死亡時起即當然發生繼承之效力，承受林桂三於財產上之
      一切權利，依法除「原告二人」或其授權人外，他人並無向銀行領取林桂三存
      款之權限，因此原告二人對於其等繼承之財產及相關權利證明（如系爭存款之
      存摺、印章、定存單等），自負有追索、保管之權利與義務。其尚未取得前開
      物件前，恐有遭他人非法盜領存款之虞，並應負通知銀行及告知受任人之義務
      。然本件原告丙○○於委任被告戊○○處理系爭遺產稅申報過程中，並未曾告
      知被告原告二人曾自銀行領取存款，亦未告知該存款有遭他人盜領之可能，因
      而指示被告戊○○應予注意之情事。則依一般經驗法則，自九十年二月十三日
      林桂三死亡後至同年十一月十二日被告乙○○具名為登記代理人，以丙○○為
      納稅義務人代表人之名義（申報人欄記載授權人丙○○、被授權人戊○○）向
      北區國稅局辦理遺產稅申報止，其被繼承人林桂三生前於第一商業銀行羅東分
      行、臺灣中小企業銀行羅東、彰化商業銀行羅東分行所設帳戶之存款，本應不
      會發生「數額短少」或「定期存款提前解約」之變動。
  ３、從而，被告戊○○複委任被告乙○○代為處理遺產稅申報事宜，並依原告之指
      示向前開三家銀行金融機構申領被繼承人林桂三之存款金額證明，就其受任處
      理之事務，應認已盡與處理自己事務同一之注意義務，而無疏失。至被告乙○○雖具有承辦遺產稅申報之專業知識，並陪同被告戊○○至前開三家銀行請領
      或查詢列印林桂三之存款資料，然因前述原因，信任被告戊○○於九十年八月
      間、同年十月間請領或查詢存款餘額之證明、查詢資料，應不會發生較同年二
      月間林桂三死亡時數額短少之情事，加以原告亦未提供詳細財產資料及銀行存
      摺供被告乙○○審查核對，因而依據前開資料核算、填具遺產稅申報書，應認
      亦已盡其注意義務，而無疏失。
四、綜上所述，本件被告戊○○、乙○○就處理系爭遺產稅申報事宜，業經審認尚無
    疏失，已如前述，則本件就其等如有疏失，是否導致損害之發生（兩者有無因果
    關係），及若須負損害賠償責任，是否為連帶債務等項爭點，即無再予審酌之必
    要。從而，原告依債務不履行及侵權行為之法律關係，請求被告三人應連帶賠償
    原告五百九十七萬四千六百三十五元及法定遲延利息，並無理由，應予駁回。其
    假執行之聲請，亦因訴之駁回而失所附麗，應併予駁回。
五、又本件事證已臻明確，兩造其餘攻擊防禦方法，核與本件判決結果不生影響，爰
    不一一論述，附此敘明。
伍、訴訟費用之負擔：民事訴訟法第七十八條、第八十五條第一項。
中　　　華　　　民　　　國　　九十三　　年　　十二　　　月　　　一　　　日
                                    臺灣宜蘭地方法院民事庭
                                        法　　　官　林翠華
右正本與原本無異。
如對本判決上訴須於收受送達後廿日內向本院提出上訴狀(須附繕本)。
中　　　華　　　民　　　國　　九十三　　年　　十二　　　月　　　六　　　日
                                        法院書記官　李明威